【裁判字號】    92,交上易,487
【裁判日期】    921028
【裁判案由】    過失傷害
【裁判全文】
臺灣高等法院刑事判決                          九十二年度交上易字第四八七號
    上  訴  人  丙○○
    即  被  告
右上訴人因過失傷害案件，不服臺灣宜蘭地方法院九十二年度交易字第七十四號，中
華民國九十二年八月二十七日第一審判決（起訴案號：臺灣宜蘭地方法院檢察署九十
二年度調偵字第八十一號），提起上訴，本院判決如左：
    主      文
原判決撤銷。
丙○○因過失傷害人，處有期徒刑貳月，如易科罰金，以佰元折算壹日。
    事      實
一、丙○○於民國九十二年二月二十七日晚間七時許，駕駛車牌號碼Ｔ九—０一五０
    號自用小客車，沿宜蘭縣羅東鎮○○路，由三星往羅東方向行駛，行經公正路與
    純精路路口時，本應注意汽車行駛至交岔路口，其行進、轉彎，應依規定，左轉
    彎時，應距交岔路口三十公尺前顯示方向燈或手勢，行至交岔路口中心處左轉，
    並不得占用來車道搶先左轉，且轉彎車應讓直行車先行，而依當時天候晴、夜間
    有照明、路面無缺陷、無障礙物、視距良好之情形下，並無不能注意之情事，竟
    疏未注意，在該交岔路口左轉純精路時，未先行至中心處，即貿然搶先左轉，適
    有乙○○騎乘車牌號碼ＰＰＮ—三六六號之機車搭載甲○○，亦沿公正路由對向
    行駛而來，因閃避不及，致與丙○○所駕駛之車輛發生碰撞，造成乙○○、甲○○人車倒地，乙○○受有頭部外傷併頭皮裂傷六點五公分及頭皮壞死、顏面挫傷
    及裂傷二處各二及一公分、左手第四指遠端骨骨折、多處挫傷（胸部、頸部、雙
    下肢、左手及骨盆處）、鼻骨骨折、牙齒斷裂、四肢多處擦傷及視網膜糜爛之傷
    害，甲○○受有左脛、腓骨骨折、頭部損傷併臉部擦傷、左膝撕裂傷之傷害。丙○○於警員到場處理時，在場承認為肇事人，自首而接受裁判。
二、案經乙○○、甲○○訴請臺灣宜蘭地方法院檢察署檢察官偵查起訴。
    理      由
一、訊據被告丙○○雖坦承曾於右開時地與告訴人乙○○騎乘之機車發生碰撞之事實
    不諱，惟於原審矢口否認有右開過失傷害犯行，辯稱：我當時沒有看到車，所以
    才慢速通過云云。經查：
  （一）右揭事實，業據告訴人乙○○、甲○○於警訊、偵查及本院調查時指訴甚詳
        ，並有道路交通事故調查報告表、道路交通事故現場圖、交通事故現場照片
        六幀、自首調查報告表在卷可稽，且告訴人乙○○、甲○○確受有如事實欄
        所示之傷害，亦有財團法人羅許基金會羅東博愛醫院診斷證明書二紙附卷可
        參。
  （二）被告雖辯稱因當時沒有看到告訴人，下車時有看到告訴人的車子方向燈在閃
        爍云云，惟按汽車行駛至交岔路口時，其行進、轉彎，本應依規定，於左轉
        彎時，應距交岔路口三十公尺前顯示方向燈或手勢，行至交岔路口中心處左
        轉，並不得占用來車道搶先左轉，且轉彎車應讓直行車先行，道路交通安全
        規則第一百零二條第一項第四款、第六款分別定有明文，被告為領有駕駛執
        照之人，對於上揭規定，本應知之甚稔，無法委為不知。而依當時天候晴、
        夜間有光線、路面無缺陷、無障礙物、視距良好之情形下，並無不能注意之
        情事，而依道路交通事故現場圖及照片所示，被告駕駛之車輛與告訴人騎乘
        之機車發生撞擊之地點，係在公正路與純精路口靠近往三星方向之告訴人行
        向車道上，告訴人之機車已快通過純精路口，顯見被告確係搶先左轉，未停
        讓直行車先行，致與告訴人撞及，造成告訴人乙○○、甲○○受有如事實欄
        所示之傷害，被告有過失甚明，臺灣省基宜區車輛行車事故鑑定委員會亦同
        此認定，此有臺灣省基宜區行車事故鑑定委員會九十二年六月三十日基宜鑑
        字第０九二０三五六號函及鑑定意見書附卷可稽。故告訴人乙○○、甲○○
        既因本件車禍事故受有前開傷害，其所受傷害與被告之過失行為間有因果關
        係，堪可認定。綜上所述，本件事證明確，被告過失傷害犯行堪以認定。
二核被告丙○○所為，係犯刑法第二百八十四條第一項前段過失傷害罪。公訴意旨
    雖認被告所為係犯刑法第二百八十四條第一項後段之過失致重傷罪，惟告訴人乙○○、甲○○所受之如事實欄所示傷害，並無毀敗肢體之機能，而未有重大不治
    或難治之情形，尚未達重傷害之程度，公訴意旨漏未斟酌此點，而認被告係犯過
    失致重傷罪，尚有未洽，惟其基本事實同一，本院自應予審理，並變更其起訴法
    條為刑法第二百八十四條第一項前段之普通過失傷害罪。被告以一過失行為造成
    告訴人乙○○、甲○○二人受傷，觸犯構成要件相同之罪名，係同種想像競合犯
    ，應從一重論處。被告於肇事後託人報警，並於警員到場處理時，當場承認為肇
    事人，並依法接受偵訊，此有自首調查報告表在卷可考，為對未發覺之犯罪自首
    而接受裁判，應依法減輕其刑。原判決予以論罪科刑固非無見，惟查被告於原審
    辯論終結後已和告訴人成立和解，有撤回告訴狀附於原審卷可查。原審未及審酌
    ，尚有未合，是被告上訴意旨以已和解為由求為減輕，為有理由，原判決應予以
    撤銷改判。爰審酌被告犯罪素行、品行、犯罪手段、所生損害、犯後態度已與被
    害人達成和解等一切情狀，量處如主文所示之刑，並諭知易科罰金之折算標準。
據上論斷，應依刑事訴訟法第三百六十九條第一項前段、第三百六十四條、第二百九
十九條第一項前段、第三百條，刑法第二百八十四條第一項前段、第五十五條、第六
十二條、第四十一條第一項，罰金罰鍰提高標準條例第一條前段、第二條，判決如主
文。
本案經檢察官郭弘佑到庭執行職務。
中      華      民      國    九十二    年      十      月    二十八    日
                              臺灣高等法院交通法庭
                                    審判長法  官  楊  照  男
                                          法  官  陳  炳  彰
                                          法  官  王  詠  寰
右正本證明與原本無異。
不得上訴。
                                          書記官  陳  媛  容
中      華      民      國    九十二    年      十      月    二十八    日
附錄：本案論罪科刑法條全文
刑法第二百八十四條第一項前段
因過失傷害人者，處六月以下有期徒刑、拘役或五百元以下罰金，致重傷者，處一年
以下有期徒刑、拘役或五百元以下罰金。


司法院資訊處製作；財團法人民間司法改革基金會備份。
